【裁判字號】    92,重訴,178
【裁判日期】    920915
【裁判案由】    損害賠償
【裁判全文】
臺灣臺中地方法院民事判決  九十二年重訴字第一七八號
    原      告  乙○○
    被      告  甲○○
當事人間請求損害賠償事件，本院於民國九十二年九月一日言詞辯論終結，判決如下
：
    主      文
被告應給付原告新臺幣萬元，及自民國九十二年一月一日起至清償日止，按年息百
分之五計算之利息。
原告其餘之訴駁回。
訴訟費用由被告負擔百分之一；餘由原告負擔。
本判決原告勝訴部分，得假執行。
原告其餘假執行之聲請駁回。
    事      實
一、原告方面：
   (一)聲明：被告應給付原告新臺幣（下同）八百萬元，及自民國九十一年七月十九
     日起至清償日止，按年息百分之六計算之利息。並願供擔保請准為假執行之宣
     告。
   (二)陳述：
   1.被告於九十一年七月十九日下午六時許，在臺中縣豐原市○○路與榮春街口某
     賣臭豆腐之小吃店內，與原告因之前原告傳送予被告之簡訊內容不甚中聽而發
     生爭執口角，詎被告竟基於普通傷害人之身體之意思，徒手抓傷原告，致原告
     受有手臂抓傷、瘀青等傷害。刑事部分經鈞院以九十一年度易字第二九六四號
     刑事判決處被告拘役三十日在案。
   2.原告受傷時係懷孕二十七週又五日，因被告不法侵權行為導致原告受有傷害，
     且被告事後竟無悔意，故請求醫療費用三百萬元及精神慰撫金五百萬元，並起
     訴請求如訴之聲明所示。
   3.原告係衛道中學畢業，懷恩高級中學二年級肄業，之前曾於便利商店擔任收銀
     員、在網路咖啡店擔任櫃臺小姐及現代國際娛樂有限公司擔任總機工作，目前
     在遊藝場擔任服務人員，每月收入在二萬八千元至三萬五千元之間。
   (三)證據：聲請向弘光醫院函查醫藥費支出。
二、被告方面：
  (一)聲明：駁回原告之訴及假執行之聲請。
  (二)陳述：
  1.被告當時與原告雖有拉扯，但因原告懷孕故僅拉原告之衣領，並未傷害原告之手
    部，且有人幫忙拉開，至於原告手臂之瘀青如何發生，被告並不清楚。
  2.被告為豐南國中畢業，之前曾做過農產品代銷之推銷員及送蛋之送貨員工作，目
    前並無工作。
三、本院依職權調閱九十一年度易字第二九六四號刑事卷宗全卷。
    理      由
一、原告起訴主張其於九十一年七月十九日下午六時許，在臺中縣豐原市○○路與榮
    春街口某賣臭豆腐之小吃店內，與原告因之前原告傳送予被告之簡訊內容不甚中
    聽而發生爭執口角，詎被告竟基於普通傷害人之身體之犯意，徒手抓傷原告，致
    原告受有手臂抓傷、瘀青等傷害。刑事部分經鈞院以九十一年度易字第二九六四
    號刑事判決處被告拘役三十日在案，被告應賠償醫療費用三百萬元及精神慰撫金
    五百萬元，故請求如訴之聲明所示，被告則以其雖與原告有拉扯，但因原告懷孕
    故僅拉原告之衣領，並未傷害原告之手部，但並不清楚原告手臂為何瘀青受傷等
    語置辯。
二、經查，原告主張被告於九十一年七月十九日下午六時許，在臺中縣豐原市○○路
    與榮春街口某賣臭豆腐之小吃店內，與原告因之前原告傳送予被告之簡訊內容不
    甚中聽而發生爭執口角，及因氣不過而與原告有拉扯行為等事實，為被告所不爭
    執，惟被告否認有何故意不法傷害原告之侵權行為事實，並辯稱：伊當時與原告
    拉扯，因顧及原告已懷孕，故僅拉原告之衣領，並未傷害原告之手部，不知原告
    為何手臂瘀青受傷等語。經查，證人王宗信於本院刑事庭法官審理時證稱：小吃
    店老闆娘來叫人，我進去後，看到他們二人（指兩造）拉拉扯扯，我就將他們兩
    人拉開，拉開的時候有看到原告受傷等語，而原告於證人陳述後，即表示：傷害
    是被告造成的，不是證人王宗信等語（參照本院九十一年度易字第二九六四號刑
    事卷宗第十五頁），而在被告與原告爭執、垃扯之中，因肢體之拉扯、碰撞而致
    原告受有傷害，乃為一般人生活經驗所可得知者，顯見被告對於原告因之所受之
    傷害，應有所認識及預見，是被告抗辯：僅拉原告之衣領，並未傷害原告之手部
    ，不知原告為何手臂瘀青受傷云云，尚不足採信；此外，原告確實受有手臂抓傷
    、瘀青等身體之傷害，有弘光醫院診斷證明書一件在卷可稽，而原告所受之傷害
    ，確實係被告之不法故意傷害行為所致，足見被告之不法故意傷害行為與原告所
    受傷害之間有因果關係。綜上所述，原告主張有不法侵權行為致其身體受傷，堪
    信屬實。
三、按因故意或過失，不法侵害他人之權利者，負損害賠償責任。不法侵害他人之身
    體或健康者，對於被害人因此喪失或減少勞動能力，或增加生活上之需要時，應
    負損害賠償責任。又不法侵害他人之身體、健康、名譽、自由、信用、隱私、貞
    操，或不法侵害其他人格法益而情節重大者，被害人雖非財產上之損害，亦得請
    求賠償相當之金額，民法第一百八十四條第一項前段、第一百九十三條第一項、
    第一百九十五條第一項分別定有明文。原告因被告之不法故意侵權行為而受有損
    害，依首揭規定，原告自得請求損害賠償，茲就原告請求被告賠償費用，是否應
    予准許，分述如次：
  (一)醫療費用部分：
    原告主張其因被告之不法故意傷害行為導致其受傷共支出醫療費用三百萬元云云
    ，惟查，本件原告受傷後雖至弘光醫院就醫，然僅進行例行產檢之紀錄，並因此
    支出診斷書費一百元，此外並無其他費用支出，此有弘光醫院函文附卷可參，足
    見原告雖有受傷，然並未就所受傷害支出醫療費用，況診斷證書費，亦非治療上
    之支付，是尚難認為原告因此增加其生活上之支出，此外，原告復未能舉證證明
    其因本件侵權行為事故有何醫療費用支出，其請求醫療費用三百萬元，尚非有據
    ，不應准許。
  (二)精神慰撫金部分：
    原告主張其受傷時係懷孕二十七週又五日，因被告不法侵權行為導致原告受有傷
    害，且被告事後竟無悔意，故請求精神慰撫金五百萬元等語。惟按以人格權遭遇
    侵害，受有精神上之痛苦，而請求慰藉金之賠償，其核給之標準，須斟酌雙方之
    身分、資力與加害程度及其他各種情形核定相當之數額。且所謂「相當」，應以
    實際加害情形與其名譽影響是否重大及被害人之身分、地位與加害人之經濟情況
    等關係定之，最高法院八十六年度臺上字第三五三七號著有判決意旨可參。本院
    審酌原告現年十八歲，已婚，衛道中學畢業，懷恩高級中學二年級肄業，之前曾
    於便利商店擔任收銀員、在網路咖啡店擔任櫃臺小姐及現代國際娛樂有限公司擔
    任總機工作，目前在遊藝場擔任服務人員，每月收入在二萬八千元至三萬五千元
    之間，及其財產情形（詳如卷附之財政部臺灣省中區國稅局臺中分局九十二年五
    月三十日中區國稅中縣二字第０九二００三三０九一號函），暨因本件事故所受
    傷害程度等情形；及被告現年二十三歲，豐南國中畢業，之前曾做過農產品代銷
    之推銷員及送蛋之送貨員工作，目前並無工作、及其財產之情形（詳如卷附之財
    政部臺灣省中區國稅局臺中市分局九十二年六月十日中區國稅二字第０九二００
    三二一五二號函），及侵權行為之動機、行為後並無悔意等一切情狀，認原告請
    求被告給付精神慰撫金五百萬元，尚屬過高，應核減為三萬元，較為允當。
  (三)綜上所述，原告得請求之金額為三萬元，於此範圍內之請求，自應准許，其餘請
    求既非有據，均應予駁回，另關於利息部分原告請求被告應自九十一年七月十九
    日起至清償日止，按年息百分之六計算之利息部分，查本件就上開認為原告得請
    求之部分，為屬以支付金錢為標的之債務，債權人依民法第二百三十三條第一項
    之規定，僅得請求依法定利率（即年息百分之五）計算之遲延利息，原告請求按
    年息百分六計算之遲延利息，尚非有據。又本件原告之請求係屬損害賠償之債，
    依其情形應屬給付無確定期限之債，次按給付無確定期限者，債務人於債權人得
    請求給付時，經其催告而未為給付，自受催告時起，負遲延責任。其經債權人起
    訴而送達訴狀，或依督促程序送達支付命令，或為其他相類之行為者，與催告有
    同一之效力，民法第二百二十九條定有明文。本件原告起訴，被告於九十一年十
    二月三十一日始收到起訴狀繕本，是揆諸上開說明，原告充其量僅能請求被告自
    九十二年一月一日起至清償日止，按法定利率年息百分之五計算之遲延利息，逾
    此請求之利息，均屬無據，亦應駁回，併此敘明。
四、末按所命給付之金額或價額未逾新臺幣五十萬元之判決，法院應依職權宣告假執
    行，民事訴訟法第三百八十九條第一項第五款定有明文，本無庸原告為此聲請。
    本件關於原告請求之金額為八百萬元，雖逾越五十萬元，然如前所述，本院所命
    給付之金額僅為三萬元，未逾五十萬元，依上開說明就此原告勝訴部分自應依職
    權宣告假執行，原告聲請願供擔保宣告假執行，此不過促法院職權發動，法院仍
    應依職權宣告之，無須就其聲請為准駁之裁判。至原告其餘假執行之聲請，因訴
    之駁回而失所依附，不應准許，應予駁回。
五、結論：本件原告之訴，為一部有理由，一部無理由，並依民事訴訟法第七十九條
    、第三百八十九第一項第五款，判決如主文。
中      華      民      國    九十二    年      九      月     十五     日
                                臺灣臺中地方法院民事第三庭
~B法      官  許石慶
正本係照原本作成。
如對本判決上訴，須於判決送達後廿日內向本院提出上訴狀
中      華      民      國    九十二    年      九      月     十七     日
~B法院書記官


司法院資訊處製作；財團法人民間司法改革基金會備份。
